臺灣高雄地方法院行政訴訟判決
110年度交字第378號
原      告  劉威志  
被      告  高雄市政府交通局

代  表  人  張淑娟  
訴訟代理人  蘇健義  
上列當事人間交通裁決事件，原告不服被告民國110年8 月23日
高市交裁字第32-BZB140878號裁決，提起行政訴訟，本院判決如
下：
    主　文
原告之訴駁回。
訴訟費用新臺幣參佰元由原告負擔。
    事實及理由
一、程序事項：按行政訴訟法第237條之7規定，交通裁決事件之
    裁判，得不經言詞辯論為之。本件屬交通裁決事件，依兩造
    所述各節及卷內資料其事證已臻明確，本院認無經言詞辯論
    之必要，爰不經言詞辯論而為判決。
二、事實概要：原告於民國110年6月1日17時27分許駕駛車牌號
    碼000-0000號自用小客車（下稱系爭車輛），在高雄市○○區
    ○○路○段000號前，因有「汽車駕駛人未依規定使用方向燈」
    之違規行為，經民眾於110年6月3日檢舉，由高雄市政府警
    察局交通大隊林園分隊（下稱舉發機關）員警填掣第BZB140
    878號舉發違反道路交通管理事件通知單（下稱舉發通知單
    ）逕行舉發。嗣原告於應到案日期前之110年7月8日向被告
    陳述不服，經被告函詢舉發機關後，認原告確有上揭違規行
    為，乃依道路交通管理處罰條例（下稱處罰條例）第42條規
    定，於110年8月23日開立高市交裁字第32-BZB140878號裁決
    書（下稱原處分），裁處原告「罰鍰新臺幣（下同）1,200
    元」。原告不服，提起本件行政訴訟。
三、原告主張：檢舉人之行車記錄器係來自騎乘機車所戴之安全
    帽外表凸出附加物體，依交通部之規定，該行車記錄器已明
    顯超出安全帽表面5mm，不符國家安全標準，已違反交通安
    全法規而屬違法行為，則所提供之舉發影像亦屬違法，員警
    未查證清楚就擅自以違法取得之影像開立罰單，應屬無效等
    語。並聲明：原處分撤銷。
四、被告則以：
　㈠按道路交通安全規則第90條第1項規定：「駕駛人駕駛汽車，
    除應遵守道路交通標誌、標線、號誌之指示，並服從交通指
    揮人員之指揮」、第91條第1項規定：「行車遇有轉向、減
    速暫停、讓車、倒車、變換車道等情況時所用之燈光及駕駛
    人之手勢，應依下列規定：(第6款) 變換車道時，應先顯示
    欲變換車道方向之燈光或手勢。」，其立法目的乃在於使其
    他用路人得預知該車之行車動向而為安全之措施，就此而言
    ，所謂「應先顯示方向燈」一事，解釋上應係指於開始轉彎
    、或變換車道前後之完整過程中應全程顯示方向燈。復經檢
    視採證影片可見：畫面時間17:27:53-檢舉人車輛行駛於外
    側快車道、17:27:55-原告車輛由檢舉人車輛右側之慢車道
    超前後，快速向左變換車道，未使用方向燈，並續行變換至
    外線快車道。車號000-0000…影片結束。依前揭說明，足證
    原告車輛於上開時、地變換車道，確有未使用方向燈，違規
    屬實。此外，駕車轉彎或變換車道時應先顯示欲轉彎或變換
    方向之燈光，旨在確保道路交通往來之安全，讓後車駕駛得
    以預見前車將要變換車道而有減速或煞停準備以避免交通事
    故，係基於維護交通安全之重要公益，系爭車輛既未顯示方
    向燈變換車道，容易衍生相鄰之駕駛準備不及肇至碰撞之危
    險，並不以事實上有無造成危害為要且亦非由原告主觀判斷
    。
　㈡再觀諸處罰條例第7條之1規定「對於違反本條例之行為者，
    民眾得敘明違規事實或檢具違規證據資料，向公路主管或警
    察機關檢舉，經查證屬實者，應即舉發」，其立法理由為：
    「由於警力有限及民眾取巧違規成性，為交通秩序混亂原因
    之一，民眾如能利用適當管道檢舉交通違規，除可彌補警力
    之不足外，亦將產生極大之嚇阻效果」，意指藉由民眾檢舉
    ，提供員警查證之線索，尚無對外發生何法律效果，依上開
    規定，民眾檢具違規證據資料，尚須經主管或警察機關查證
    屬實，始得舉發，進而對外發生法律效果。又舉發機關受理
    民眾檢舉違反道路交通管理事件，經查證後依規定掣製舉發
    違反道路交通管理事件通知單，係屬上開處理細則第10條第
    2項第5款之民眾檢舉態樣，觀諸採證影片所載違規日期、違
    規時間及處理情形均記載清楚明確，嗣確經有員警查證處理
    ，是該檢舉之真實性已無疑義。又採證影片畫面係錄影設備
    之機械作用，乃真實保存當時錄影之真實內容所得，再由檢
    舉人將影片傳送警政機關，並非憑人之記憶轉述或事後排演
    而成，且與本案違規具事實關連性，並經員警檢視無誤，其
    影像尚無偽造或變造之疑，內容亦屬合理、正常，自得作為
    本件是否為合法裁決之憑據。經查原告前揭110年6月1日之
    違規行為，係由檢舉人於違規人行為終了日（110年6月1日
    ）起7日內（檢舉日：110年6月3日）檢具科學儀器取得之蒐
    證影片證據資料，向警政機關提出檢舉，經員警查證屬實而
    逕行舉發，則本件舉發程序於法即無不合。是原告於前揭時
    間、地點確有「汽車駕駛人未依規定使用方向燈」之違規事
    實，被告據以裁處，洵無不合等語，資為抗辯。
　㈢並聲明：原告之訴駁回。
五、本院之判斷：
  ㈠按「汽車駕駛人，不依規定使用燈光者，處1,200元以上3,60
    0元以下罰鍰」，處罰條例第42條定有明文。再按違反道路
    交通管理事件統一裁罰基準及處理細則（下稱處理細則）第
    1條規定：「本細則依道路交通管理處罰條例第92條第4項規
    定訂定之。」第2條規定：「（第1項）處理違反道路交通管
    理事件之程序及統一裁罰基準依本細則之規定辦理。（第2
    項）前項統一裁罰基準，如附件違反道路交通管理事件統一
    裁罰基準表(下稱裁罰基準表)。」上開處理細則之規定，就
    其立法目的及功能，乃為防止處罰機關枉縱或偏頗，依處罰
    條例第92條第4項所授權交通部會同內政部訂定處理細則及
    其附件裁罰基準表，用以維持裁罰之統一性與全國因違反道
    路交通管理事件受處罰民眾之公平，不因裁決人員不同，而
    生偏頗，寓有避免各監理機關於相同事件恣意為不同裁罰之
    功能，並非法所不許，於憲法上保障人民財產權之意旨並無
    牴觸（此並有司法院釋字第511號解釋理由書意旨足資參照
    ），並無違反法律保留原則。而依裁罰基準表的記載，小型
    車駕駛人，不依規定使用燈光，期限內繳納或到案聽候裁決
    者，應處罰鍰1,200元，核此規定，既係基於母法之授權而
    為訂定，且就處理細則附件所示裁罰基準表中有關處罰條例
    第42條規定之裁罰基準內容，並未牴觸母法，被告自得依此
    基準而為裁罰。
  ㈡本件如事實概要欄所述之原告違規事實，有舉發通知單、原
    處分之裁決書、送達證書、高雄市政府警察局林園分局110
    年7月23日高市警林分交字第11072168700號書函、採證光碟
    等在卷可稽(本院卷第37至48頁)，復經本院於調查程序中當
    庭勘驗採證光碟，而做成勘驗筆錄1份在卷可憑(本院卷第68
    頁)。該採證光碟勘驗內容為：「檔案名稱：AVT-8508；影
    片時間17：27：52-54檢舉人車輛行駛於外側快車道。17：2
    7：55-59原告車輛出現在畫面右側，由檢舉人右側之慢車道
    超前後，快速向左變換車道，未使用方向燈，並續行駛入銜
    接路段之外側快車道。影片結束。」故原告違規情節至臻明
    確，上情洵堪認定為真。
  ㈢原告固主張檢舉人之行車記錄器已明顯超出安全帽表面5mm，
    不符國家安全標準，已違反交通安全法規而屬違法行為，則
    所提供之舉發影像亦屬違法云云。然按民眾對於下列違反本
    條例之行為者，得敘明違規事實並檢具違規證據資料，向公
    路主管或警察機關檢舉：……四、第42條。」處罰條例第7條
    之1第1項第4款有明文規定。可知交通違規檢舉案件並無明
    文規範所使用之儀器須經由經濟部標準檢驗局檢定合格後才
    可使用，處理細則第22條第2項規定中所謂科學儀器，僅需
    其獲得結果可還原現場情形及具有驗證性即為已足，而手機
    或行車紀錄器所攝錄影像無論是以動態方式連續錄影或以靜
    態之違規照片呈現，其獲得結果可還原現場情形及具驗證性
    ，自屬前開規定所稱之科學儀器，並無另提出所謂經濟部的
    檢驗證明之必要性。況原告本件違規過程之錄影光碟，經本
    院當庭勘驗如前，影片畫面中非但已明確顯示日期與時間外
    ，影片內容亦就本案之舉發違規事實為具體採證錄影，且影
    像畫面連續無中斷，其場景、光影、色澤均屬正常而自然呈
    現，並無反於常情之異狀，尚難認有經他人以變造方式將行
    車紀錄器之顯示時間與畫面予以竄改之可能，自無不得作為
    舉發證據之情事。原告徒以前詞為主張，委難可採。
六、綜上所述，原告確有「汽車駕駛人未依規定使用方向燈」之
    違規行為，被告依處罰條例第42條及裁罰基準表之規定據以
    裁處如原處分所示，於法核無違誤。原告訴請撤銷原處分，
    為無理由，應予駁回。
七、本件判決基礎已臻明確，兩造其餘之攻擊防禦方法及訴訟資
    料經本院斟酌後，核與判決不生影響，無一一論述之必要，
    併予敘明。
八、本件第一審裁判費為300元，應由原告負擔，爰確定第一審
    訴訟費用額如主文第2項所示。
據上論結，本件原告之訴為無理由，依行政訴訟法第237條之7、
第237條之8第1項、第237條之9第1項、第236條、第98條第1項前
段，判決如主文。
中　　華　　民　　國　　111 　年　　7 　　月　 19　　日 
　　　　　　　　　行政訴訟庭  法  官  謝琬萍
以上正本係照原本作成。　　
如不服本判決，應於判決送達後20日內，向本院提出上訴狀並表
明上訴理由（原判決所違背之法令及其具體內容或依訴訟資料可
認為原判決有違背法令之具體事實），其未載明上訴理由者，應
於提出上訴後20日內向本院補提理由書（上訴狀及上訴理由書均
須按他造人數附繕本，如未按期補提上訴理由書，則逕予駁回上
訴），並應繳納上訴裁判費新臺幣750元。
中　　華　　民　　國　　111 　年　　7 　　月　　20　　日
                              書記官  林麗文